【裁判字號】    99,抗,779
【裁判日期】    990708
【裁判案由】    聲請撤銷緩刑
【裁判全文】
臺灣高等法院刑事裁定                   99年度抗字第779號
抗  告  人  臺灣基隆地方法院檢察署檢察官
被      告  甲○○
上列抗告人因聲請撤銷緩刑案件，不服臺灣基隆地方法院中華民
國99年5月31日裁定（99年度撤緩字第26號），提起抗告，本院
裁定如下：
    主  文
抗告駁回。                                                                
    理  由                                                                
一、抗告意旨略以：受刑人後案因施用第1級毒品海洛因及第2級
    毒品安非他命，經分別判處有期徒刑6月、2月，應執行有期
    徒刑7月確定，參酌刑法第75 條第1項第1款之立法意旨，應
    撤銷緩刑宣告。再者，受刑人前案定應執行有期徒刑1 年，
    緩刑4年，緩刑期間較一般為長，可見法官審酌緩刑4年時已
    考慮其惡性較大，故定較長之緩刑期間，該案於98年3月2日
    確定。受刑人後案應執行有期徒刑7月，於99年5 月3日確定
    ，此時尚未達緩刑期間之1/2 期間，足見原宣告之緩刑難收
    預期效果。且後案如須與前案之犯罪型態原因侵害法益相同
    或類似始得撤銷緩刑，法律之適用顯過於陝隘，亦非刑法第
    75條之1 規定之立法本意。況施用毒品經判處有期徒刑逾七
    月，亦屬難以維持婚姻之重大事由，均屬民法第1052條第 1
    項第10款第2 項法定離婚之原因，影響家庭生活甚鉅，並非
    僅是戕害自身健康而已。而實務上因施用毒品後，嗣後因無
    錢購買毒品，往往會犯竊盜搶奪等犯罪行為，即難收緩刑之
    預期效果，請撤銷原裁定等語。
二、原裁定略以：聲請意旨略以：受刑人甲○○因強制猥褻等
    案件，前經臺灣基隆地方法院於民國98年1 月21日以97年度
    訴字第1586號（97年度偵字第3907 號）判處有期徒刑1年，
    緩刑4年，並於98年3月2日確定。復於緩刑內即98年12月9日
    更犯毒品危害防制條例案件，再經臺灣基隆地方法院於99年
    3月31日以99年度訴字第137號（聲請書誤載為99年度執字第
    1199號）判處有期徒刑7月，而於99 年5月3日確定。核該受
    刑人所為，已合於刑法第75條之1 第1項第2款所定撤銷緩刑
    宣告之原因，原宣告之緩刑顯難收其預期效果，爰依刑事訴
    訟法第476 條規定聲請撤銷等語。按受緩刑之宣告，於緩
    刑期內因故意犯他罪，而在緩刑期間內受六月以下有期徒刑
    、拘役或罰金之宣告確定，足認原宣告之緩刑難收其預期效
    果，而有執行刑罰之必要者，得撤銷其宣告，刑法第75條之
    1第1 項第2款固定有明文。考其立法意旨略以：關於緩刑之
    撤銷，現行法第75條第1項固已設有2款應撤銷之原因；至得
    撤銷緩刑之原因，則僅於保安處分章內第93條第3 項與撤銷
    假釋合併加以規定，體例上不相連貫，實用上亦欠彈性，爰
    參酌德國及奧地利現行立法例增訂得撤銷緩刑之原因，其中
    現行關於緩刑前或緩刑期間故意犯他罪，而在緩刑期內受得
    易科罰金之有期徒刑之宣告者，列為應撤銷緩刑之事由，因
    認過於嚴苛，而排除第75條應撤銷緩刑之事由，移列至得撤
    銷緩刑事由，俾使「法官依被告再犯情節，而裁量是否撤銷
    先前緩刑之宣告」。是以，本條係採裁量撤銷主義，賦予法
    院撤銷與否之權限，特於第1 項規定實質要件為「足認原宣
    告之緩刑難收其預期效果，而有執行刑罰之必要」，供作審
    認之標準。亦即於上揭「得」撤銷緩刑之情形，法官應依職
    權本於合目的性之裁量，妥適審酌被告所犯前後數罪間，關
    於法益侵害之性質、再犯之原因、違反法規範之情節是否重
    大、被告主觀犯意所顯現之惡性及其反社會性等情，是否已
    使前案原為促使惡性輕微之被告或偶發犯、初犯改過自新而
    宣告之緩刑，已難收其預期之效果，而確有執行刑罰之必要
    ，此與刑法第75條第1項所定2款要件有一具備，即毋庸再行
    審酌其他情狀，應逕予撤銷緩刑之情形不同。經查：本件
    受刑人甲○○固有聲請人所指緩刑及再犯情形，然衡諸其先
    後所犯二案，非但犯罪型態、原因、侵害法益及社會危害程
    度殊異，且後案係施用毒品案件，僅戕害其自身健康，並未
    損及他人權益，經該案法院斟酌情節後，宣告有期徒刑2 月
    、6月，定應執行刑7月，並得易科罰金之輕刑，顯見其後案
    之犯罪情節尚非重大，衡情不能因此遽認其前案緩刑之宣告
    難收預期效果而有執行刑罰之必要。是本件聲請，非有理由
    ，應予駁回。
三、經查：原審以被告固於緩刑期間再犯罪，惟審酌被告先後所
    犯二案，犯罪型態、原因、侵害法益及社會危害程度等，均
    不同，且後案係施用毒品案件，戕害施用者自身健康，未積
    極損害他人權益，況經該案法院斟酌情節後，各宣告有期徒
    刑2月、6月，定應執行刑7 月，並得易科罰金之輕刑，顯見
    其犯罪情節尚非重大等情。尚難認其前案緩刑之宣告，難收
    預期效果而有執行刑罰之必要，而駁回聲請。核無不合。抗
    告意旨以參酌刑法第75條第1項第1款之立法意旨，應予撤銷
    緩刑宣告乙節，然有關撤銷緩刑宣告，刑法第75條及第75條
    之 1，既分別有明文規定，自各有其構成要件，尚難攀比，
    此部份抗告意旨，即有誤會。抗告意旨另以：緩刑期間未達
    二分之ㄧ，即再犯案，顯難收緩刑預期效果，自無庸比較所
    犯二案，犯罪型態、原因、侵害法益及社會危害程度等乙節
    ，固是一說，惟單以是否逾越緩刑期間二分之ㄧ為標準，而
    棄其餘情狀於不顧，不無偏頗之虞，尚非的論，不能遽採。
    抗告意旨再以：施毒得據以離婚。且吸毒者因無錢購買毒品
    ，往往會犯竊盜搶奪等犯行，即難收緩刑之預期效果乙節，
    然是否訴請離婚，為民事之私權問題，與是否撤銷緩刑之公
    法問題，似難並論。而本件並非因無錢再犯強盜搶奪，則抗
    告意旨認有再犯此等犯行之虞，並未提出證據證明之，不無
    臆測之嫌，當有誤會。綜上，本件抗告，並無理由，應予駁
    回。
三、據上論結，應依刑事訴訟法第412條，裁定如主文。
中    華    民    國    99    年    7     月    8     日
                  刑事第十八庭審判長法  官  吳鴻章
                                    法  官  汪梅芬
                                    法  官  周政達
以上正本證明與原本無異。
不得再抗告。
                                    書記官  廖純瑜          
中    華    民    國    99    年    7     月    9     日

司法院資訊處製作；財團法人民間司法改革基金會備份。
